臺灣高等法院民事裁定
110年度抗字第583號
抗  告  人  馮乾德  
代  理  人  鍾秉憲律師


上列抗告人因與相對人明台產物保險股份有限公司間假扣押聲明
異議事件，對於中華民國110年3月31日臺灣桃園地方法院110年
度全事聲字第9號裁定提起抗告，本院裁定如下： 
    主  文
原裁定及原法院司法事務官所為處分均廢棄。
相對人在原法院之聲請駁回。
聲請及抗告費用由相對人負擔。
    理  由
一、相對人於原法院聲請意旨略以：抗告人為伊員工，卻與第三
    人翁勝濰共謀詐領保險理賠，偽造假理賠案及假診斷證明，
    提高理賠金額圖利他人，致伊受有新臺幣500萬元以上損害
    ，得依債務不履行及侵權行為之法律關係請求抗告人賠償。
    抗告人已向伊提出退休申請，恐有日後不能強制執行或甚難
    執行之虞，爰聲請就抗告人之財產在500萬元範圍內為假扣
    押，並願供擔保以代釋明之不足。原法院司法事務官於100
    年1月26日以110年度司裁全字第24號裁定，准相對人以200
    萬元為抗告人供擔保後，得對於抗告人之財產在500萬元範
    圍內為假扣押；抗告人如為相對人供擔保金500萬元後，得
    免為或撤銷假扣押（下稱司裁全字裁定）。抗告人不服，聲
    明異議，原法院則於110年3月31日以原裁定予以維持，駁回
    其異議。
二、抗告意旨略以：相對人所提聲證3、4訪談紀錄，為其單方製
    作文書，未經伊及翁勝濰簽名；聲證6通報單亦係根據上開
    訪談紀錄所為通報；聲證5自白書未提及伊與翁勝濰共謀虛
    偽捏造理賠案；聲證9亦為其片面製作之表格清單，所載理
    賠數額是否均與伊具關連性，並非無疑，亦無從證明伊於每
    件理賠案可得1/3至1/4金額，難認已釋明請求之原因。伊之
    銀行存款債權及所有不動產合計價值高於相對人主張假扣押
    金額500萬元，且伊自109年12月14日經相對人停止職務並於
    自宅待命、110年1月22日收受人事懲戒函起，至110年2月5
    日原法院執行處（下稱執行法院）扣押伊銀行存款債權、查
    封伊名下不動產，期間均未對名下不動產有任何不利益之處
    分。伊任職相對人期間逾30年，依勞動基準法請求一次退休
    金，係合法行使權益，亦難認相對人就假扣押之原因，已盡
    釋明之責。並聲明：㈠原裁定及司裁全字裁定均廢棄。㈡相對
    人在原法院之假扣押聲請駁回。
三、相對人則以：伊已提出抗告人、翁勝濰訪談紀錄（聲證3、4
    ）、抗告人自白書（聲證5），向主管機關通報（聲證6），
    並於109年12月24日向法務部調查局舉發偵辦，翁勝濰簽名
    承認虛偽捏造之清單（聲證2），至少可證編號79至85為不
    法案件，已足釋明請求之原因。抗告人訪談時屢次說詞反覆
    、矛盾，不斷掩飾共謀盜刻盜蓋之事實，且曾承諾不再請領
    退休金，卻於越來越多不實理賠案被發現後，旋即提出退休
    申請，一次提領全部退休金，對伊於110年4月16日委請律師
    發函催請商談理賠事宜，迄未回覆，可見其並無賠償而欲脫
    產之意，確有日後不能執行或甚難執行之虞等語，資為抗辯
    。並聲明：抗告駁回。
四、按債權人就金錢請求或得易為金錢請求之請求，欲保全強制
    執行者，得聲請假扣押。又請求及假扣押之原因，應釋明之
    ；前項釋明如有不足，而債權人陳明願供擔保或法院認為適
    當者，法院得定相當之擔保，命供擔保後為假扣押。民事訴
    訟法第522條第1項、第526條第1項、第2項定有明文。又民
    事訴訟法第523條第1項所稱之「假扣押之原因」者，雖不以
    債務人浪費財產、增加負擔或將其財產為不利益之處分，致
    達於無資力之狀態，或債務人移住遠方、逃匿無蹤或隱匿財
    產等積極作為之情形為限，但必以合於該條項所定「有日後
    不能強制執行或甚難執行之虞」之條件，始足稱之，其於債
    權人就金錢請求或得易為金錢請求之請求，經催告債務人為
    給付後，仍斷然堅決拒付之情形，尤須該債務人現存之既有
    財產，已瀕臨成為無資力之情形，或與債權人之債權相差懸
    殊，將無法或不足清償滿足該債權，在一般社會之通念上，
    可認其將來有不能強制執行或甚難執行之虞時，方得認其具
    有假扣押之原因。而債權人就請求及假扣押之原因，應提出
    可使法院信其主張為真之證據釋明之，必待釋明有所不足，
    而債權人陳明願供擔保以補釋明之不足，始得准為假扣押。
    倘債權人不能釋明假扣押之原因存在，即無就金錢之請求保
    全強制執行之必要，尚不能因債權人陳明願供擔保，即認足
    補釋明之欠缺，而為假扣押。經查：
　㈠相對人主張伊員工即抗告人與第三人翁勝濰共謀詐領保險理
    賠，偽造假理賠案及假診斷證明，提高理賠金額圖利他人，
    致伊受有新臺幣500萬元以上損害等情，業據其提出抗告人
    及翁勝濰之訪談紀錄、抗告人自白書（記載自己犯錯而願負
    責賠償之意）、翁勝濰簽名承認虛偽捏造之清單為憑（見司
    裁全字卷21至27頁），堪認其已就假扣押之請求為釋明。至
    抗告人辯以相對人單方製作之訪談紀錄，未經伊及翁勝濰簽
    名；自白書未提及伊與翁勝濰共謀虛偽捏造理賠案；其片面
    製作之表格清單，所載理賠數額是否均與伊具關連性，並非
    無疑，亦無從證明伊於每件理賠案可得1/3至1/4金額云云，
    核屬能否使法院達於確信之程度問題，自難認相對人未釋明
    假扣押之請求。 　
　㈡相對人主張本件有假扣押之原因，無非以抗告人訪談時屢次
    說詞反覆、矛盾，不斷掩飾共謀盜刻盜蓋之事實，且曾承諾
    不再請領退休金，卻於越來越多不實理賠案被發現後，旋即
    提出退休申請，一次提領全部退休金，對於伊於110年4月16
    日委請律師發函催請商談理賠事宜，迄未回覆為據。惟相對
    人不爭執抗告人自109年12月19日停止職務至110年2月5日執
    行法院扣押查封抗告人之存款債權及不動產，期間均未不利
    處分財產以規避強制執行。又相對人依司裁全字裁定向執行
    法院聲請強制執行，已足額扣押，其餘並同意撤銷扣押（見
    原法院110年度司執全字第33號卷51、59至60頁），是不計
    相對人於110年2月9日匯入抗告人渣打國際商業銀行南崁分
    行帳戶之315萬元退休金（見本院卷55頁），已高於其所請
    求假扣押之金額，難認抗告人已瀕臨無資力，或與相對人之
    債權相差懸殊，將無法或不足清償。況相對人並未釋明抗告
    人承諾不請領退休金，徒憑抗告人申領退休金即認有日後不
    能強制執行或甚難執行之虞，尚無可採。至縱認抗告人迄未
    回覆相對人上開函催，而有拒絕賠償之意，然依上說明，仍
    難認其具有假扣押之原因。此外，相對人對於抗告人究有何
    浪費財產、增加負擔或將其財產為不利益處分，致達於無資
    力狀態等不能強制執行之情事，或有將移住遠方或逃匿等甚
    難執行之虞之情事，復未提出任何可使法院信其主張大概為
    真實之其他證據，無異於就假扣押之原因未為任何釋明，縱
    陳明願供擔保，依首開說明，仍不應准許假扣押之聲請。
五、綜上所述，相對人僅釋明其對於抗告人有假扣押之請求存在
    ，就假扣押原因未予釋明，依首開說明，不應准許其假扣押
    之聲請。從而，司裁全字裁定准許假扣押之處分，原裁定駁
    回抗告人之異議，均有未洽，抗告意旨指謫原裁定及司裁全
    字裁定不當，求予廢棄，為有理由，應由本院予以廢棄，改
    判如主文第2項所示。　　
六、據上論結，本件抗告為有理由，爰裁定如主文。
中　　華　　民　　國　　110 　年　　5 　　月　　25　　日
                  民事第七庭    
                        審判長法  官  李昆霖
                              法  官  林翠華
                              法  官  王育珍
正本係照原本作成。
本裁定除以適用法規顯有錯誤為理由外，不得再抗告。如提起再
抗告，應於收受送達後10日內委任律師為代理人向本院提出再抗
告狀。並繳納再抗告費新臺幣１千元。
中　　華　　民　　國　　110 　年　　5 　　月　　26　　日
　　　　　　　　　　　　　    書記官  賴以真